臺灣新竹地方法院刑事判決　　　　　　　 96年度易字第296號
公　訴　人　臺灣新竹地方法院檢察署檢察官
被　　　告　甲○○
上列被告因違反毒品危害防制條例案件，經檢察官提起公訴（九
十六年度毒偵字第七０號）及移送併案審理（九十六年度毒偵字
第七六０、一０一六、一一七三號），本院判決如下：
    主  文
甲○○施用第二級毒品，累犯，處有期徒刑捌月。第二級毒品安
非他命貳小包（共毛重零點陸公克）、殘餘第二級毒品安非他命
之殘渣袋拾壹個，均沒收銷燬之。分裝匙支、分裝袋伍個、吸
食器壹組、塑膠盒貳個、吸食過濾器壹組，均沒收；又持有第一
級毒品，累犯，處有期徒刑肆月，減為有期徒刑貳月。第一級毒
品海洛因小包（合計淨重壹點陸肆公克，空包裝重零點陸公
克），沒收銷燬之。應執行有期徒刑玖月。第二級毒品安非他命
貳小包（共毛重零點陸公克）、殘餘第二級毒品安非他命之殘渣
袋拾壹個、第一級毒品海洛因小包（合計淨重壹點陸肆公克，
空包裝重零點陸公克），均沒收銷燬之。分裝匙支、分裝袋
伍個、吸食器壹組、塑膠盒貳個、吸食過濾器壹組，均沒收。
    事  實
一、甲○○曾於民國九十四年間因違反毒品危害防制條例案件，
    經本院以九十四年度竹簡字第五九五號判決判處有期徒刑五
    月確定，甫於九十五年六月十三日縮刑期滿執行完畢。
二、甲○○曾於九十一年間因施用毒品案件，經臺灣新竹地方法
    院檢察署檢察官聲請本院以九十一年度毒聲字第一一四三號
    裁定送勒戒處所觀察、勒戒後，因認有繼續施用毒品之傾向
    ，再經臺灣新竹地方法院檢察署檢察官聲請本院以九十二年
    毒聲字第七０六號裁定令入戒治處所施以強制戒治，嗣於九
    十三年九月十二日強制戒治期滿，乃經臺灣新竹地方法院檢
    察署檢察官於同日以九十三年度戒毒偵字第三七號為不起訴
    處分確定。又於九十四、九十五年間均因施用毒品案件，先
    後經本院以九十四年竹簡字第五九五號、九十五年度易字第
    六六二號判決分別判處有期徒刑五月、六月確定。
三、甲○○仍不知悔改，復於前開違反毒品危害防制條例案件強
    制戒治執行完畢釋放後之五年內，再基於慣性反覆持續施用
    第二級毒品安非他命之單一集合犯意，自九十六年一月三日
    起至九十六年五月九日止，在新竹縣竹東鎮○○路○段九０
    ０巷一０號住處及新竹市○○路一七八巷七號二樓二０二室
　　居處、新竹縣竹北市○○街三二五巷九一號Ａ二０一室等處
  　，以每天約一次之頻率，反覆持續非法施用第二級毒品安非
    他命多次。嗣先後四次為警查獲如下：
（一）於九十六年一月三日晚上九時二十五分許，在新竹市○○
      路一七八巷七號前為警查獲，並帶警至新竹市○○路一七
      八巷七號二樓二０二室其居處查獲扣得其持有之第二級毒
　　　品安非他命一小包（毛重０．三公克）、殘餘第二級毒品
　　　安非他命之殘渣袋十一個；其所有供施用第二級毒品安非
  　　他命所用之分裝匙三支、分裝袋五個、吸食器一組；其所
    　有為供施用第二級毒品安非他命而供持有第二級毒品安非
      他命所用之塑膠盒二個。
（二）於九十六年二月二日下午一時五十五分許，經新竹縣警察
      局竹東分局二重埔派出所採尿送驗查獲。
（三）於九十六年三月十三日下午五時五分許，經苗栗縣警察局
      頭份分局斗坪派出所採尿送驗查獲。
（四）於九十六年五月九日晚上六時許，在新竹縣竹北市○○街
      三二五巷九一號Ａ二０一室為警查獲，並扣得其持有之第
      二級毒品安非他命一小包（毛重０．三公克）及其所有供
　　　施用第二級毒品安非他命所用之吸食過濾器一組。
四、甲○○另基於持有第一級毒品海洛因之犯意，於九十六年一
    月一日晚上九時許，在新竹市○○路一七八巷七號二樓二０
    二室其居處，受綽號「阿寶」不詳年籍姓名成年男子之託寄
    放持有第一級毒品海洛因三小包及使用過之注射針筒二支。
    嗣於九十六年一月三日晚上九時二十五分許，在新竹市○○
    路一七八巷七號前為警查獲，並扣得其持有之第一級毒品海
    洛因二小包，復帶警至新竹市○○路一七八巷七號二樓二０
    二室其居處查獲扣得其持有第一級毒品海洛因一小包（與上
    開查獲之二小包，合計三小包，合計淨重一．六四公克，空
　　包裝重０．六三公克）（另扣得綽號「阿寶」不詳年籍姓名
  　成年男子所有使用過之注射針筒二支）。
五、案經新竹市警察局第一分局、第二分局，新竹縣警察局竹東
    分局，苗栗縣警察局頭份分局先後報告臺灣新竹地方法院檢
    察署檢察官偵查起訴及移送本院併案審理。
    理  由
一、上揭事實業據被告迭於警詢、偵查中及本院審理時坦承不諱
    ，且被告先後四次為警查獲後所採尿液經檢驗結果，確均呈
    第二級毒品安非他命陽性反應，此有新竹市警察局辦理煙毒
    案尿液送驗受檢人真實姓名代號對照表暨送驗登記簿、臺灣
    檢驗科技股份有限公司九十六年一月十七日報告編號CH/200
    7/10345號濫用藥物尿液檢驗報告；新竹縣警察局辦理煙毒
    案尿液送驗受檢人真實姓名代號對照表暨送驗登記簿、昭信
    科技顧問股份有限公司九十六年三月二日檢體編號0000-000
    號濫用藥物尿液檢體檢驗報告；苗栗縣警察局頭份分局查獲
    違反毒品危害防制條例嫌疑人尿液檢體編號對照表、正修科
    技大學超微量研究科技心九十六年三月三十日報告編號R00-
    0000-000號檢驗報告；新竹市警察局辦理煙毒案尿液送驗受
    檢人真實姓名代號對照表暨送驗登記簿、臺灣尖端先進生技
    醫藥股份有限公司九十六年八月二十一日報告序號竹二-1號
    濫用藥物檢驗報告等在卷可稽，並有白色粉末三小包、第二
    級毒品安非他命二小包（分別各毛重０．三公克）、殘餘第
    二級毒品安非他命之殘渣袋十一個、分裝匙三支、分裝袋五
    個、吸食器一組、塑膠盒二個、吸食過濾器一組等扣案足資
    佐證，且上開扣案之白色粉末三小包經鑑驗結果，亦檢出第
    一級毒品海洛因成份（合計淨重一．六四公克，空包裝重０
　　．六三公克），有法務部調查局九十六年二月十一日調科壹
  　字第０九六二三０一一六七０號鑑定書附卷足參。據此，足
    見被告上開所為自白，確與事實相符。
二、第查，被告曾於九十一年間因施用毒品案件，經臺灣新竹地
    方法院檢察署檢察官聲請本院以九十一年度毒聲字第一一四
    三號裁定送勒戒處所觀察、勒戒後，因認有繼續施用毒品之
    傾向，再經臺灣新竹地方法院檢察署檢察官聲請本院以九十
    二年毒聲字第七０六號裁定令入戒治處所施以強制戒治，嗣
    於九十三年九月十二日強制戒治期滿，乃經臺灣新竹地方法
    院檢察署檢察官於同日以九十三年度戒毒偵字第三七號為不
    起訴處分確定等情，亦有臺灣高等法院被告全國前案紀錄表
    、臺灣新竹地方法院檢察署被告刑案資料查註記錄表等在卷
    可稽。綜上，事證已臻明確，被告犯行洵堪認定。
三、論罪及科刑之審酌：
（一）所犯罪名：核被告因施用毒品案件經強制戒治執行完畢釋
      放後，五年內再施用第二級毒品，所為係犯毒品危害防制
      條例第十條第二項之施用第二級毒品罪。又被告持有第一
      級毒品海洛因，所為係另犯毒品危害防制條例第十一條第
      一項之持有第一級毒品罪。其所犯上開二罪，罪名不同，
      犯意各別，應分論併罰。至其持有第二級毒品安非他命後
　    ，進而施用，其持有第二級毒品之低度行為，應為施用之
      高度行為所吸收，應不另論其持有第二級毒品罪。
（二）第按，刑事法若干犯罪行為態樣，本質上原具有反覆、延
      續實行之特徵，立法時乃予特別歸類，定為犯罪構成要件
      之行為要素，則行為人基於單一之決意，在密切接近之一
      定時、地持續實行之複次行為，倘依社會通念，於客觀上
      認為符合一個反覆、延續性之行為觀念者，於刑法評價上
      ，即應僅成立一罪。學理上所稱「集合犯」之職業性、營
      業性或收集性等具有重複特質之犯罪均屬之，例如經營、
      從事業務、收集、販賣、製造、散布等行為概念者是（最
      高法院九十五年度臺上字第一０七九號判決意旨參照）。
      據此，立法者預設某類犯罪構成件本身即具有持續反覆實
      行複次行為之特徵，乃將之特別歸類總括評價為「構成要
      件單數」實質上一罪之「集合犯」。第查，毒品危害防制
      條例規範之「毒品」本質即具有成癮性、濫用性，故施用
      毒品者，亦多具有「成癮性、濫用性、依賴性」，戒除、
      遮斷不易，因之八十七年間全文修正及嗣後再修正之毒品
      危害防制條例乃改採觀察、勒戒及強制戒治保安處分先行
      立法，對於初犯施用毒品者，先施以觀察、勒戒及強制戒
      治等保安處分以協助戒除、遮斷毒癮，如施以觀察、勒戒
      及強制戒治等保安處分後，仍無法戒除、遮斷毒癮，始處
      以刑罰。因此，立法者修正毒品危害防制條例時，顯然對
      施用毒品者本質上即具有反覆、延續實行之特徵有所認知
      ，而預設將施用毒品者反覆、延續實行施用毒品之複次自
      然行為特別歸類總括評價為刑罰「構成要件單數」實質上
      一罪之「集合犯」甚明。揆諸上開說明，毒品危害防制條
      例第十條第二項施用第二級毒品罪，在刑法評價上顯應界
      定評價為實質上一罪之「集合犯」。再觀諸被告於九十一
　　　年間即因施用毒品案件，經觀察、勒戒及強制戒治後，甫
  　　於九十三年九月十二日強制戒治期滿，又於九十四、九十
    　五年間均因施用毒品案件，先後經本院以九十四年竹簡字
      第五九五號、九十五年度易字第六六二號判決分別判處有
      期徒刑五月、六月確定，有上開臺灣高等法院被告全國前
　    案紀錄表在卷可參，乃又自九十六年一月三日起至九十六
      年五月九日止，以每天約一次之頻率，反覆持續非法施用
　　　第二級毒品安非他命多次，而先後四次不定期為警查獲採
  　　尿送驗均檢出第二級毒品安非他命陽性反應，在在均足徵
　　　被告自白自九十六年一月三日起至九十六年五月九日止，
  　　以每天約一次之頻率，反覆持續非法施用第二級毒品安非
　　　他命多次等情，非但事實相符，更與施用毒品慣性施用毒
  　　品之經驗法則相符，顯然被告確係因濫用第二級毒品安非
    　他命產生成癮及依賴性，而基於反覆、延續施用第二級毒
      品安非他命之實質單一「集合」犯意，長期反覆、延續施
      用第二級毒品安非他命無疑。因此，被告上開反覆多次施
  　　用第二級毒品安非他命之行為，雖有「複次」之「自然行
　　　為」外觀，然在刑法評價上，仍應總括評價為刑罰「構成
  　　要件單數」「集合犯」之實質上一罪。
（三）參照上開說明，被告自九十六年一月四日起至同年五月九
      日止先後多次施用第二級毒品安非他命犯行部分，雖未經
      起訴，惟此部分與公訴意旨被告施用第二級毒品安非他命
      部分，乃有「集合犯」實質上一罪關係，自仍為本件起訴
      效力範圍所及，本院自應併予審理，一併敘明。
（四）累犯：被告曾於九十四年間因違反毒品危害防制條例案件
      ，經本院以九十四年度竹簡字第五九五號判決判處有期徒
      刑五月確定，甫於九十五年六月十三日縮刑期滿執行完畢
      之事實，有上開臺灣新竹地方法院檢察署刑案資料查註紀
      錄表在卷可稽，茲於執行完畢後五年以內故意再犯有期徒
      刑以上之上開二罪，均為累犯，應均依法加重其刑。
（五）量刑：爰審酌被告有多次毒品案件前科紀錄，再施用二級
      毒品安非他命，顯然自制力薄弱，惟念其施用二級毒品僅
      戕害自身身心健康，且犯罪手段、情節及所生危害均尚非
      重大，又持有一級毒品海洛因之數量非多，犯罪後已坦承
      犯行，態度尚稱良好等一切情狀，分別酌予量處如主文所
      示之刑。又被告所犯毒品危害防制條例第十一條第一項之
      持有第一級毒品罪，其犯罪時間係在九十六年四月二十四
      日以前，所犯又非中華民國九十六年罪犯減刑條例第三條
      列舉不予減刑之罪名，爰併依中華民國九十六年罪犯減刑
      條例第二條第一項第三款、第七條之規定於判決時同時諭
      知減其宣告刑期二分之一，並與所犯不符減刑規定之毒品
      危害防制條例第十條第二項施用第二級毒品罪之宣告刑定
      應執行刑。
（六）沒收銷燬及沒收：扣案之第一級毒品海洛因三小包（合計
      淨重一．六四公克，空包裝重０．六三公克）及第二級毒
　　　品安非他命二小包（共毛重０．六公克）、殘餘第二級毒
  　　品安非他命之殘渣袋十一個，分別係第一、二級毒品（至
    　包裝袋部分，因均與毒品無法完全析離，客觀上亦無以精
      密之科學方法予以完全析離，再分別為沒收諭知之必要）
      ，應均依毒品危害防制條例第十八條第一項前段之規定諭
      知沒收銷燬之。另扣案之分裝匙三支、分裝袋五個、吸食
      器一組、塑膠盒二個、吸食過濾器一組，均係被告所有，
      且分裝匙三支、分裝袋五個、吸食器一組、吸食過濾器一
      組，均係被告供施用第二級毒品安非他命所用之物，另塑
      膠盒二個，亦係被告為供施用第二級毒品安非他命而供持
　    有第二級毒品安非他命所用之物，業據被告供述在卷屬實
      ，應均依刑法第三十八條第一項第二款規定宣告沒收。至
      另扣案之針筒二支，並非違禁物，亦非被告所有，更非被
　　　告供施用第二級毒品安非他命或持有第一級毒品海洛因所
　　  用之物，自無從於本案為沒收之諭知，附此敘明。
四、適用之法律：
（一）刑事訴訟法第二百九十九條第一項前段。
（二）毒品危害防制條例第十條第二項、第十一條第一項、第十
      八條第一項前段。
（三）刑法第十一條前段、第四十七條第一項、第五十一條第五
      款、第三十八條第一項第二款。
（四）中華民國九十六年罪犯減刑條例第二條第一項第三款、第
      七條，判決如主文。
本案經檢察官鄒茂瑜到庭執行職務。
中　　華　　民　　國　九十六　年　　八　　月　二十八　日
                            臺灣新竹地方法院刑事第三庭
                                      法　官  汪  銘　欽
以上正本證明與原本無異。
如不服本判決應於收受本判決後十日內向本院提出上訴書狀，其
未敘述上訴理由者，並得於提起上訴後十日內向本院補提理由書
狀（均須按他造當事人之人數附繕本）「切勿逕送上級法院」。
中　　華　　民　　國　九十六　年　　八　　月　二十八　日
                                      書記官  陳　秀　子
附錄本案論罪科刑法條全文：
毒品危害防制條例第十條第二項
施用第二級毒品者，處三年以下有期徒刑。
毒品危害防制條例第十一條第一項
持有第一級毒品者，處三年以下有期徒刑、拘役或新臺幣五萬元
以下罰金。
